【裁判字號】    99,交訴,2
【裁判日期】    990506
【裁判案由】    公共危險
【裁判全文】
臺灣屏東地方法院刑事判決               99年度交訴字第2號
公  訴  人  臺灣屏東地方法院檢察署檢察官
被      告  戊○○
上列被告因公共危險案件，經檢察官提起公訴（98年度偵字第77
66號），本院判決如下：
    主  文
戊○○駕駛動力交通工具肇事，致人受傷而逃逸，處有期徒刑陸
月，如易科罰金，以新臺幣壹仟元折算壹日。
    事  實
一、戊○○於民國98年4 月5 日13時30分許，駕駛車牌號碼WL-7
    952 號自小貨車，沿屏東市○○○路由北往南方向行駛，行
    至該路段115 之1 號前，其超越前方由丙○○所騎乘之車牌
    號碼LYH-015 號機車時，因未注意保持適當間隔距離，其所
    駕駛自小貨車之右側部位遂擦撞丙○○所騎乘機車之左側車
    身，丙○○所駕駛機車因之失控而人車倒地，並造成丙○○
    受有左尺骨骨折、左肩及左肘擦傷與左下肢擦傷之傷害，丙○○所搭載之丁○○受有左膝及左肩挫傷之傷害（過失傷害
    部分均未據告訴）。詎料，戊○○於肇事致丙○○、丁○○
    受有前述傷害後，未下車查看渠2 人受傷狀況並採取救護或
    其他必要措施，竟基於駕車肇事逃逸之犯意，即逕行駕駛該
    自小貨車離去，直至目擊民眾甲○○騎乘機車追趕並要求其
    返回現場後，其始駕駛該自小貨車返回現場，並與救護人員
    會同丙○○、丁○○至屏東市寶建醫院。然戊○○於警員乙○○至寶建醫院調查上情時，其為能逃避肇事責任，竟由其
    車上所搭載之友人林有義出面向乙○○表示為肇事者（林有
    義涉犯頂替罪部分，另經檢察官簽分偵辦），其並當場表示
    林有義為肇事者，事後乙○○查覺有異，經詢問甲○○後始
    查悉上情。
二、案經屏東縣政府警察局屏東分局報請臺灣屏東地方法院檢察
    署檢察官偵查起訴。
    理  由
一、證據能力部分：
  (一)按被告以外之人於偵查中向檢察官所為之陳述，除顯有不可
    信之情況者外，得為證據，刑事訴訟法第159 條之1 第2 項
    定有明文。此因檢察官與法官同為司法官署，且檢察官代表
    國家偵查犯罪，依法有訊問被告、證人及鑑定人之權力，依
    法亦對被告有利不利之情形均應注意，是以，被告以外之人
    前於偵查中已具結而為陳述，除顯有不可信之情況之理由外
    ，該證人於偵查中之陳述，自得作為證據。經查，公訴人所
    引證人即警員乙○○於偵查中所為證述，係被告以外之人於
    審判外之言詞陳述，原不具證據能力，惟證人乙○○於偵查
    中向檢察官所為之陳述，業經其依法具結，本院審酌其陳述
    時之外在環境，並無何顯不可信之情況，揆諸上開說明，應
    認證人乙○○於偵查中向檢察官所為之陳述，具有證據能力
    。
  (二)按被告以外之人於審判外之陳述，雖不符前4 條之規定，而
    經當事人於審判程序同意作為證據，法院審酌該言詞陳述或
    書面陳述作成時之情況，認為適當者，亦得為證據。當事人
    、代理人或辯護人於法院調查證據時，知有第159條第1項不
    得為證據之情形，而未於言詞辯論終結前聲明異議者，視為
    有前項之同意，刑事訴訟法第159 條之5 定有明文。本件其
    餘所引具傳聞性質之證據，當事人均未爭執其證據能力，亦
    未於本案言詞辯論終結前對證據能力聲明異議，依上開規定
    ，視為當事人同意作為證據，且經本院審酌該等證據作成時
    之情況及證據取得過程等節，認亦適宜作為證據，自得為本
    件裁判基礎之證據資料，而均具證據能力。
二、訊據被告戊○○固坦承其於上開時間曾駕車行經本件案發地
    點，然矢口否認有何駕車肇事致人受傷而逃逸之犯行，辯稱
    ：當天伊不知道有撞到丙○○所駕駛的機車，不清楚是伊撞
    倒他或是他自己跌倒的，是有人跟伊講伊才回頭，伊也不知
    道林有義為何要承認是他開車云云（見本院準備程序筆錄第
    2 頁）。經查：
  (一)證人甲○○於本院審理中結證稱：伊有看到本件車禍發生經
    過，當天自小貨車駕駛超伊所騎的機車後，又要超丙○○騎
    乘的機車，但是自小貨車擦撞到丙○○的機車，自小貨車之
    擦撞部位為該車右側中間部位（即警卷第35頁下方照片所示
    ），伊察覺到自小貨車有減速的情形，伊以為要停車，但沒
    有，伊便騎機車追他，約追1 公里，告訴自小貨車的司機說
    他撞到人沒有下來處理，要他回到現場，伊確認自小貨車之
    駕駛人是被告，後來是伊報案及叫救護車，伊有記下自小貨
    車之車牌號碼並提供予警方等語（見本院審判筆錄第5-8 頁
    ）；其另於警詢中證稱：本件車禍時，WL-7952 號自小貨車
    自伊左側超車，之後欲超LYH-015 號機車時，車身右側中間
    擦撞該機車，致該機車倒地，肇事後該自小貨車隨即減速，
    後又加速逃逸，並沒有報警處理，伊便尾隨該自小貨車，並
    告知駕駛人肇事，要其回現場處理，之後該自小貨車才又回
    到現場等語（見警卷第11 -12頁）。證人甲○○就本件車禍
    之發生過程，自小貨車肇事後並未立即停留現場並加速離去
    ，其追及該自小貨車後要求駕駛人回到現場處理等情節之描
    述，前後均大致相符，而證人甲○○僅係偶然經過本件案發
    地點之路人，其亦證述與被告並無何仇恨（見本院審判筆錄
    第6 頁），苟非確有其事，自無數度為不利被告證詞之理，
    況其於本院審理時之證述，業經具結，係以刑事責任擔保其
    證言之可信性，是其所為不利於被告之證述，自無不可採信
    之理。
  (二)次就本件案發經過，證人丙○○於本院審理時證稱：自小貨
    車是要超車時撞倒伊，伊所騎乘之機車是前方左側把手被擦
    撞，擦撞後機車倒地，伊手骨折等語（見本院審判筆錄第10
    -11 頁）；其另於警詢中證稱：伊騎車沿歸仁南路北向南直
    行，WL-7952 號自小貨車與我同向，肇事時伊行駛至肇事地
    點，自小貨車自後方擦撞伊機車肇事，肇事後對方沒有下車
    ，立即駛離現場等語（見警卷第7-8 頁）。證人丁○○於本
    院審理中亦證稱：伊記得本件車禍經過，對方開自小貨車擦
    撞伊等，後面的人就去追他回來，車禍發生後，伊就摔倒，
    喪失意識等語（見本院審判筆錄第9-10頁）；其另於警詢中
    證稱：伊乘坐的機車沿歸仁南路北向南直行，自小貨車與伊
    同向，行至車禍地點時，自小貨車自後方撞擊伊乘坐的機車
    ，機車左側手把與自小貨車右側車身撞擊，車禍後，自小貨
    車即直行逃逸等語（見警卷第9-10頁）。此外復有，道路交
    通事故現場圖1 紙（見警卷第13頁）、道路交通調查報告表
    (一)(二)各1 紙（見警卷第14-15 頁）、車牌號碼WL-7952 號自
    小貨車行車執照影本1 紙（見警卷第16頁）、屏東縣警察局
    指揮中心受理110 報案紀錄單1 紙（見警卷第24頁）、國仁
    醫院診斷證明書1 紙（見警卷第26頁）、寶建醫療社團法人
    寶建醫院診斷證明書2 紙（見警卷第27-28 頁）及現場照片
    共14張（見警卷第29-35 頁）在卷可考。
  (三)綜核上開證人證述及其他相關證據，堪認被告於上開時、地
    駕車與證人丙○○所駕駛之機車發生擦撞事故，致證人丙○○、丁○○因而人車倒地並受有前揭傷勢，被告肇事後未停
    留現場，隨即離去，嗣證人甲○○騎車追及被告所駕駛之自
    小貨車，並要求其返回車禍現場，被告始返回等情，可以認
    定。
  (四)被告雖如上所述，辯稱不知肇事云云，然查：
  1.依證人甲○○所述，被告所駕駛之自小貨車與證人丙○○所
    駕駛之機車發生擦撞後，自小貨車有先行減速之舉，證人甲○○並以為被告要下車處理，但發現被告再駕車離去後，其
    便騎機車追趕。是被告於車禍事故發生後，既有減速之舉，
    則顯然被告實已知悉其所駕駛之自小貨車與證人丙○○所駕
    駛之機車已發生擦撞甚明。
  2.又被告於本院審理供承：本件案發當時伊車速不快，伊亦無
    喝酒、吃藥，精神狀況正常等語（見本院審判筆錄第13頁）
    ；而被告所駕駛之車輛係自小貨車，並非美觀取向而為功能
    性考量之車種，其車身外型方正，體積亦非大，自無一般房
    車為塑造美觀、流線車身設計或大型客車、貨車因車身龐大
    而容易產生之視覺死角，實屬對於車輛周遭情況均能輕易掌
    握之車種，而其又係在超車之情況下，與證人丙○○所駕駛
    之機車發生擦撞，則在其個人精神狀況正常、車身並無明顯
    視覺死角及係因超車而生擦撞等情節綜合判斷下，被告對於
    駕車肇事之情，實無不知之理。再證人丙○○之機車因遭自
    小貨車擦撞之故，機車左側手煞車握把嚴重向前方彎曲，機
    車前車殼破裂，有警卷第29頁下方照片及第30頁上方照片附
    卷可憑，顯係遭遇相當大之擦撞力道，被告駕車當時既精神
    狀況正常，當無不能查知其駕駛之自小貨車有擦撞他人機車
    之情。其另又辯稱視力有問題致不知有擦撞云云（同上頁）
    ，然其既能正常開車上路，何來視力不佳之情，是其此處所
    辯，純屬無稽。
  3.證人即警員乙○○於本院審理時證稱：伊到達車禍現場時，
    現場只有丙○○的機車及證人甲○○在場而已，丙○○、丁○○都已經受傷送醫，伊到醫院後，伊問是何人駕駛自小貨
    車，林有義說是他開車的，並帶伊到停車場看自小貨車，伊
    有看到被告在急診室裡看丙○○傷勢，伊並有向被告確認係
    何人駕駛自小貨車，被告告知自小貨車是林有義駕駛，後來
    伊對林有義作酒測，事後要求林有義在酒測單上簽名，但林
    有義拒絕，伊察覺有異，回警局後請甲○○指認，甲○○稱
    不是林有義駕駛自小貨車等語（見本院審判筆錄第3-5 頁）
    。其另於偵訊中具結證稱：車禍當天伊到寶建醫院察看傷者
    傷勢、詢問案情並確認WL-7952 號自小貨車之駕駛人，當時
    被告與林有義均在場，林有義承認他是駕駛人，被告亦稱自
    小貨車是林有義開的等語（見偵卷第6 頁）。證人乙○○就
    本件查獲被告之經過，前後所證均經具結，且大致相符，而
    其僅為處理事故之員警，與被告間自無何宿怨，是其所為證
    述，實可採信。被告雖辯稱其在醫院關心患者，並無與證人
    乙○○說過話云云（見本院審判筆錄第5 頁），然證人乙○○既係處理交通事故之員警，則依其職責，自需瞭解肇事者
    為何人、被害人之傷勢、案發之經過等等與本件車禍有關之
    諸般事項，則證人乙○○前往醫院後，當即詢問相關人等以
    查明真實，被告既自承其在醫院關心患者，而證人乙○○亦
    稱其在醫院時見到被告在急診室關心證人丙○○傷勢，則顯
    然被告與證人丙○○受傷有關，則證人乙○○身為事故處理
    員警，豈有不就本件車禍事故之相關事項詢問被告之理，是
    被告辯稱其在醫院並未與證人乙○○交談云云，顯於常情不
    符，不可採信。而被告既於證人乙○○向其詢問時，陳稱自
    小貨車之駕駛人為林有義，顯然其畏罪情虛，自始即有不願
    面對相關責任之情，逃避心態酌然可見，更足認其有本件肇
    事逃逸之犯行。
  4.據上，被告所辯，均為事後卸責之詞，不足採信。
  (五)按刑法第185 條之4 駕駛動力交通工具肇事，致人死傷而逃
    逸罪，行為人之駕車肇事致人死傷雖非出於故意，但仍須知
    悉肇事致人死傷之事實，猶故為逃逸，始足當之。若行為人
    不知其已肇事並致人死傷，縱然逃逸，亦與本罪之構成要件
    不合。被告既駕駛自小貨車擦撞證人丙○○所駕駛之機車，
    證人丙○○與丁○○並因之人車倒地，則被告主觀上理應對
    上開證人2 人會因本件車禍受有一定傷勢之事實有所認識，
    而被告既知此情，卻未停留現場查看、報警處理或採取其他
    必要之救護措施，即立即離開現場，是其駕車肇事致人受傷
    而逃逸之事實，自可認定。綜上所述，本件事證明確，被告
    犯行可以認定，自應依法論科。
三、核被告戊○○所為，係犯刑法第185 條之4 駕駛動力交通工
    具致人受傷而逃逸罪。茲審酌被告駕駛自小客車肇事，竟未
    立即下車查看、報警或對被害人採取送醫、急救等必要救護
    行為，其行誠屬非是，又於偵審程序中均矢口否認犯行，飾
    詞狡卸，犯後態度不佳，非課與一定程度之刑罰，不足以促
    其警惕，惟念及其本件案發後仍有返回現場，協助被害人就
    醫，未使損害擴大，另考量其智識程度、生活狀況等一切情
    狀，就其所犯量處如主文所示之刑，並諭知易科罰金之折算
    標準，以資懲儆。
據上論斷，應依刑事訴訟法第299 條第1 項前段，刑法第185 條
之4 、第41條第1項前段，判決如主文。
本案經檢察官任亭到庭執行職務
中    華    民    國    99    年    5     月    6     日
                  交通法庭    審判長法  官  石家禎
                                    法  官  陳秀慧
                                    法  官  程士傑
以上正本證明與原本無異。
如不服本判決應於收受判決後10日內向本院提出上訴書狀，並應
敘述具體理由；其未敘述上訴理由者，應於上訴期間屆滿後20日
內向本院補提理由書（均須按他造當事人之人數附繕本）「切勿
逕送上級法院」。
中    華    民    國    99    年    5     月    6     日
                                    書記官  黃美玲
附錄論罪科刑法條：
刑法第185 條之4
駕駛動力交通工具肇事，致人死傷而逃逸者，處6 月以上5 年以
下有期徒刑。

司法院資訊處製作；財團法人民間司法改革基金會備份。
